【裁判字號】    98,交易,496
【裁判日期】    981130
【裁判案由】    業務過失傷害
【裁判全文】
臺灣臺中地方法院刑事判決             98年度交易字第496號
公  訴  人  臺灣臺中地方法院檢察署檢察官
被      告  乙○○
上列被告因業務過失傷害案件，經檢察官提起公訴（98年度調偵
字第255、256號），本院判決如下：
    主    文
乙○○犯業務過失傷害罪，處有期徒刑月，如易科罰金，以新
臺幣壹仟元折算壹日。
    犯罪事實
一、乙○○以施設鷹架為業，駕駛自用小貨車為其附隨業務，為
    從事業務之人。其於民國97年9月30日夜間，駕駛車牌號碼
    OD-7488號且載有鷹架之自用小貨車，行經臺中縣龍井鄉○
    ○路○段436號前，乃將該車停放於該址對面路邊（所停處所
    尚非屬不得停車之路段），其本應注意停於路邊之車輛，遇
    畫晦、風沙、雨雪、霧靄時，或在夜間無燈光設備或照明不
    清之道路，均應顯示停車燈光或反光標識，藉以促使來往行
    人車輛提高警覺，且當時並無不能注意之情事。詎其疏未顯
    示停車燈光或反光標識，適於當晚22時25分許，有甲○○之
    子王○豪（83年生，未滿18歲之少年，年籍詳卷）無照駕駛
    車牌號碼JAZ-718號重型機車，沿該路段由北往南行駛，亦
    疏未注意車前狀況，致與乙○○所停放之自用小貨車左後側
    車身發生碰撞，王○豪因此人車倒地，受有開放性下顎骨骨
    折、下巴撕裂傷、頭部外傷併急性硬腦膜下出血、右下肢外
    傷、牙齒脫落等之傷害。
二、案經王○豪訴由臺中縣警察局烏日分局報告臺灣臺中地方法
    院檢察署檢察官偵查起訴。
    理    由
一、證據能力之說明﹕
    按現行刑事訴訟法為保障被告之反對詰問權，排除具有虛偽
    危險性之傳聞證據，以求實體真實之發見，於該法第159條
    第1項明定被告以外之人於審判外之言詞或書面陳述，除法
    律有規定者外，不得作為證據。而刑事訴訟法第159條之1至
    159條之4有傳聞法則之例外規定，且被告以外之人於審判外
    之陳述，雖不符前4條之規定，而經當事人於審判程序同意
    作為證據，法院審酌該言詞陳述或書面陳述作成時之情況，
    認為適當者，亦得為證據；當事人、代理人或辯護人於法院
    調查證據時，知有第159條第1項不得為證據之情形，而未於
    言詞辯論終結前聲明異議者，視為有前項之同意，刑事訴訟
    法第159條之5定有明文。本件關於以下論及之告訴人王○豪
    之指訴，係屬被告以外之人於審判外之書面陳述，而檢察官
    、被告並未就上開陳述有所爭執，且迄於言詞辯論終結前，
    均未主張有刑事訴訟法第159條第1項不得為證據之情形，是
    應認已同意作為證據，且經本院審酌後，認無不適當之情形
    ，應認具有證據能力，合先敘明。
二、認定犯罪事實所憑之證據及理由﹕
    訊據被告乙○○矢口否認有何業務過失傷害犯行，辯稱﹕伊
    於事故當日18時許即將自用小貨車停放於肇事地點，當時天
    色尚亮，該處並非禁止停車處，且伊停放時均依規定停車；
    本件之肇事純係因告訴人之不當駕駛行為所致，伊停放自用
    小貨車雖未顯示停車燈光或反光標識，惟此與告訴人之受傷
    結果之間無相當因果關係；又臺灣省臺中縣區車輛行車事故
    委員會鑑定結果認告訴人疏未注意車前狀況為肇事原因，伊
    無肇事因素，故伊並無過失云云。經查﹕
  (一)被告於上揭時間，將其駕駛之車牌號碼OD-7488號且載有鷹
    架之自用小貨車停放於臺中縣龍井鄉○○路○段436號前對面
    路邊，該停放之自用小貨車未顯示停車燈光或反光標識，及
    告訴人於上揭時、地駕駛機車與被告所停放之自用小貨車左
    後側車身發生碰撞，致告訴人受傷之事實，有告訴人之指訴
    、行政院國軍退除役官兵輔導委員會台中榮民總醫院診斷證
    明書5紙、道路交通事故現場圖、道路交通事故調查報告表
    (一)、(二)各1紙、車禍現場暨機車車損照片17張等在卷可稽，
    復為被告所不爭執，堪信為真實。
  (二)按停於路邊之車輛，遇畫晦、風沙、雨雪、霧靄時，或在夜
    間無燈光設備或照明不清之道路，均應顯示停車燈光或反光
    標識，道路交通安全規則第112條第1項第13款定有明文。被
    告係領有小型車駕駛執照之人，其對於前開課予汽車駕駛人
    注意義務之規定，自不得諉為不知。本件車禍發生於夜間22
    時25分許，依現場照片所示，被告停車之處所，燈光晦暗，
    確係屬無燈光設備或照明不清之道路，且被告當時並無不能
    注意之情事，詎其並未顯示停車燈光或反光標識，顯然違反
    上開規定，而有過失。就此被告先於98年1月23日警詢時稱
    其係於97年9月30日20時許將自用小貨車停放於肇事地點（
    見警卷第2頁反面），復於本院改稱其係於當日18時許將車
    停放於肇事地點，當時天色尚亮云云，經查當日之日落時間
    為17時45分許（見本院卷第39頁），是被告所稱其停車時間
    ，不論係20時許或是18時許，均已為日落後之夜間時分。
  (三)又被告辯稱其所為與告訴人之受傷結果無相當因果關係乙節
    ，按所謂相當因果關係，係指依經驗法則，綜合行為當時所
    存在之一切事實，為客觀之事後審查，認為在一般情形下，
    有此環境、有此行為之同一條件，均可發生同一之結果者，
    則該條件即為發生結果之相當條件，行為與結果即有相當之
    因果關係（最高法院76年臺上字第192號判例意旨參照）。
    本件觀諸現場照片，被告停車處所係屬無燈光設備或照明不
    清之道路，且被告停車處所前後並無其他車輛停放；又該路
    段之速限為時速60公里（見警卷之道路交通事故調查報告表
    (一)）；再依道路交通事故現場圖所示，被告停車之處所雖於
    白實線外之路邊，惟該路段由北往南方向除所設寬3.3公尺
    之線道外，由白實線至路面邊緣之間之寬達2.8公尺之柏油
    路面，亦有車輛行駛通行；被告居住於肇事地點附近，對於
    其自小貨車停放所在之該路段白實線至路面邊緣之間之寬達
    2.8公尺之柏油路面平常亦有車輛行駛通行之情況，自能有
    所預見。於上開環境下，若夜間停放於上開處所未顯示停車
    燈光或反光標識，將導致一般依速限行駛之車輛因未及發現
    前有停車而發生事故；是以，被告於夜間將自用小貨車停放
    於無燈光設備或照明不清之道路且未顯示停車燈光或反光標
    識，係本件告訴人發生車禍受傷結果之相當條件，二者間具
    有相當因果關係。被告辯稱無相當因果關係云云，尚不足取
    。
  (四)另本件經送臺灣省臺中縣區車輛行車事故鑑定委員會鑑定，
    鑑定意見為﹕「一、王○豪駕駛JAZ-718普通重型機車行經
    視線不良之處所未注意車前狀況，未減速慢行，為肇事原因
    。無照駕車有違反規定。二、乙○○駕駛OD-7488自用小貨
    車無肇事因素。停於視線不良處所未顯示停車燈光，有違反
    規定」，此有臺灣省臺中縣區車輛行車事故鑑定委員會98年
    7月1日中縣鑑字第0985501824號函所附鑑定意見書在卷可稽
    。惟「按其情節應注意，並能注意，而不注意者，為過失」
    ，刑法第14條第1項但書定有明文。本件被告停車於視線不
    良處所應注意顯示停車燈光或反光標識，且依當時狀況並無
    不能注意之情事，然其竟未注意及此，致告訴人騎車與被告
    停放之自小貨車發生碰撞而受傷，則被告具有過失。又雖告
    訴人同有無照駕車及未注意車前狀況之過失，惟此尚難解免
    被告之過失罪責。
  (五)綜上所述，本件事證明確，被告之業務過失傷害犯行洵堪認
    定，應依法論科。
三、論罪科刑﹕
  (一)被告以施設鷹架為業，駕駛自用小貨車為其附隨業務，為從
    事業務之人。又「從事業務之人，就一定危險認識之能力較
    一般常人為高，故課以較高之注意義務。換言之，客觀上，
    其避免發生一定危險之期待可能性較常人為高，故其違反注
    意義務之可責性，自亦較重。上訴人以駕駛為其附隨業務，
    不問其駕駛之時間是否係下班途中，均不能改變其應有之注
    意義務，故其駕駛之行為均不失為業務上行為之性質」（最
    高法院89年臺上字第5002號判決參照）。被告於偵查中先稱
    其將自小貨車停放於肇事地點係因「我在搭鷹架，我在看我
    的工事」（見98年偵字第7665號卷第23頁），復於本院改稱
    「不是（為了要搭鷹架），那天我是休息，我到停車的對面
    去找客戶要談工作內容」（見本院卷第35頁反面）；惟不論
    被告於事故發生時是否係執行業務中，均不能改變其應有之
    注意義務。是核被告所為，係犯刑法第284條第2項前段之業
    務過失傷害罪。
  (二)爰審酌被告平日以駕駛自用小貨車為其附隨業務，自應遵守
    道路交通安全規則，於夜間無燈光設備或照明不清之道路，
    應顯示停車燈光或反光標識，以促使來往行人車輛提高警覺
    ，避免車禍之發生，竟殊未注意及此，致告訴人受有犯罪事
    實欄所載之傷害；被告犯罪後否認犯行，且自告訴人受傷後
    迄今未與告訴人達成和解及賠償告訴人損失；兼衡酌被告前
    無犯罪前科，及本件車禍之發生，被告之過失係肇事次因，
    而告訴人本身無照駕駛及未注意車前狀況係肇事主因等一切
    情狀，量處如主文所示之刑，並諭知易科罰金之折算標準。
四、適用之法律﹕
  (一)刑事訴訟法第299條第1項前段。
  (二)刑法第284條第2項前段、第41條第1項前段。
  (三)刑法施行法第1條之1第1項、第2項前段。
本案經檢察官丙○○到庭執行職務。
中    華    民    國    98    年    11    月    30    日
                      刑事第十六庭  法  官  戴嘉慧
以上正本證明與原本無異。
如不服本判決應於收受送達後10日內向本院提出上訴書狀，並應
敘述具體理由；其未敘述上訴理由者，應於上訴期間屆滿後20日
內向本院補提理由書（均須按他造當事人之人數附繕本）「切勿
逕送上級法院」。
告訴人或被害人對於判決如有不服具備理由請求檢察官上訴者，
其上訴期間之計算係以檢察官收受判決正本之日期為準。
                                    書記官  劉晴芬
中    華    民    國    98    年    11    月    30    日
【附錄本案論罪科刑法條】
刑法第284條第2項
從事業務之人，因業務上之過失傷害人者，處1年以下有期徒刑
、拘役或1千元以下罰金，致重傷者，處3年以下有期徒刑、拘役
或2千元以下罰金。


司法院資訊處製作；財團法人民間司法改革基金會備份。
